臺灣高雄地方法院民事判決
111年度雄簡字第1619號
原      告  華南產物保險股份有限公司

法定代理人  陳文智  
訴訟代理人  卓定豐  
被      告  蔡宗權  


上列當事人間請求損害賠償事件，本院於民國111年10月12日言
詞辯論終結，判決如下：
    主  文
被告應給付原告新臺幣壹拾參萬玖仟陸佰肆拾貳元，及自民國一
一一年七月八日起至清償日止，按週年利率百分之五計算之利息
。
原告其餘之訴駁回。
訴訟費用由被告負擔百分之五十八，餘由原告負擔。
本判決第一項得假執行。被告如以新臺幣壹拾參萬玖仟陸佰肆拾
貳元為原告供擔保，得免假執行。
    事實及理由
一、本件被告經合法通知，未於言詞辯論期日到場，核無民事訴
    訟法第386 條所列各款情形，爰依原告之聲請，由其一造辯
    論而為判決。
二、原告主張：被告於民國110年2月18日21時17分許駕駛車號  
    為0000-00號自小客車，在高雄市○○區○○路000號前，因未注
    意車前狀況，而與原告承保車體損失險，李志遠所駕駛車牌
    000-0000號自小客車（下稱系爭車輛）發生擦撞，系爭車輛
    因而損壞（下稱系爭事故），原告已依保險契約賠付系爭車
    輛之必要修復費用新臺幣（下同）240,000元（工資費用119
    ,570元、材料費用120,430元），爰依保險法第53條第1 項
    規定，代位系爭車輛車主行使民法第184 條第1 項前段、第
    191 之2 條之損害賠償請求權，提起本訴等情，並聲明：被
    告應給付原告240,000元，及自起訴狀繕本送達翌日起至清
    償日止，按週年利率5﹪計算之利息。
三、被告未於言詞辯論期日到場，亦未提出書狀作任何聲明或陳
    述。
四、得心證之理由：
  ㈠原告主張被告於上開時、地駕駛車輛，因未注意車前狀況，
    致擦撞系爭車輛，造成系爭車輛受損等情，已提出道路交通
    事故當事人登記聯單、道路交通事故初步分析研判表、車輛
    受損照片、估價單、結帳工單、行照、汽車險理賠出險通知
    書、汽車險理賠申請書等件為證（本院卷第15-53頁），並
    有本院就系爭事故依職權調取高雄市政府警察局交通警察大
    隊函檢附道路交通事故初步分析研判表、道路交通事故現場
    圖、道路交通事故調查報告表㈡-1、道路交通事故談話紀錄
    表、道路交通事故調查記錄表、交通事故照片等件在卷可稽
    （本院卷第79-124頁）；又被告經合法通知，就原告主張之
    上開事實，未於言詞辯論期日到庭或提出書狀作有利於己之
    聲明或陳述，是依上開調查證據之結果，堪信原告主張被告
    有未注意車前狀況，致擦撞原告承保之系爭車輛，造成系爭
    車輛受有損害，應屬真實。
  ㈡按因故意或過失，不法侵害他人之權利者，負損害賠償責任
    ；汽車、機車或其他非依軌道行駛之動力車輛，在使用中加
    損害於他人者，駕駛人應賠償因此所生之損害，但於防止損
    害之發生，已盡相當之注意者，不在此限。民法第184 條第
    1 項前段、第191 條之2 分別定有明文。次按負損害賠償責
    任者，除法律另有規定或契約另有訂定外，應回復他方損害
    發生前之原狀，債權人亦得請求支付回復原狀所必要之費用
    ，以代回復原狀，民法第213 條第1 項、第3 項亦定有明文
    。復依保險法第53條第1 項規定，被保險人因保險人應負保
    險責任之損失發生，而對於第三人有損失賠償請求權者，保
    險人得於給付賠償金額後，代位行使被保險人對於第三人之
    請求權。查，原告主張其為系爭車輛之保險人，並已按保險
    契約約定，給付保險金以修復系爭車輛返還車主，已提出估
    價單、汽車險理賠出險通知書、汽車險理賠申請書等件可稽
    ，被告就上開書證亦未到庭爭執，是原告主張得就被告前開
    過失行為，向被告請求給付系爭車輛受損之修復費用，自屬
    有據。
  ㈢再按不法毀損他人之物者，被害人得請求賠償其物因毀損所
    減少之價額，民法第196 條定有明文。並按物被毀損時，被
    害人依民法第196 條請求賠償物被毀損所減少之價額，得以
    修復費用為估定之標準，但以必要者為限，例如修理材料以
    新品換舊品，應予折舊（最高法院77年度第9 次民事庭會議
    決議參照）。原告主張系爭車輛之修復費用共計240,000元
    ，已提出上開理賠資料為證，並提出系爭車輛行車執照（10
    4年9月出廠) 為佐（本院卷第49頁）。又其中零件部分之修
    復，既以新零件更換被損害之舊零件，揆諸前揭說明，應將
    零件折舊部分予以扣除，始屬合理。依行政院所頒固定資產
    耐用年數表及固定資產折舊率表，【非運輸業用客車、貨車
    】之耐用年數為5年，依平均法計算其折舊結果（即以固定
    資產成本減除殘價後之餘額，按固定資產耐用年數表規定之
    耐用年數平均分攤，計算折舊額），每年折舊率為5 分之1 
    ，並參酌營利事業所得稅查核準則第95條第6 項規定「 固
    定資產提列折舊採用定率遞減法者，以1 年為計算單位，其
    使用期間未滿1 年者，按實際使用之月數相當於全年之比例
    計算之，不滿1月者，以1 月計」，上開【非運輸業用客車
    、貨車】自出廠日104年9月，迄本件車禍發生時即110年2月
    18日，已使用5年6月，則零件扣除折舊後之修復費用估定為
    20,072元【計算方式：1.殘價＝取得成本÷( 耐用年數＋1)即1
    20,430÷(5+1)≒20,072（小數點以下四捨五入）；2.折舊額 
    ＝(取得成本－殘價)×1/（耐用年數）×（使用年數）即(120,4
    30－20,072) ×1/5×（5+6/12）≒100,358（小數點以下四捨五
    入）；3.扣除折舊後價值＝（新品取得成本－折舊額）即120,
    430－100,358＝20,072】，加計不予折舊之工資119,570元 ，
    合計139,642元。
五、綜上所述，原告依保險代位及侵權行為之法律關係，請求被
    告給付139,642元，及自起訴狀繕本送達翌日即111年7月8日
    （本院卷第77頁）起至清償日止，按年息5%計算之利息，為
    有理由，應予准許。逾此部分之請求，為無理由，應予駁回
    。
六、本件原告勝訴部分，係依民事訴訟法第427 條第1 項規定適
    用簡易程序所為被告敗訴之判決，爰依同法第389 條第1 項
    第3 款規定，應依職權宣告假執行，並依同法第436 條第2
    項準用第392 條第2 項，依職權為被告預供擔保，得免為假
    執行之宣告。 
七、訴訟費用負擔之依據：民事訴訟法第79條。
中　　華　　民　　國　　111 　年　　11　　月　　2 　　日
                  高雄簡易庭　法　　　官  鄧怡君
以上正本係照原本作成。
如不服本判決，應於送達後20日內，向本院提出上訴狀並表明上
訴理由，如於本判決宣示後送達前提起上訴者，應於判決送達後
20日內補提上訴理由書（須附繕本）。
中　　華　　民　　國　　111 　年　　11　　月　　2 　　日
    　　　　　　　　　　　　書　記　官  吳語杰